臺灣新北地方法院刑事判決　　　　　　 110年度金訴字第28號
公　訴　人　臺灣新北地方檢察署檢察官
被　　　告　李婉如



　　　　　　黃怡婷


上　一　人
選任辯護人　陳柏任律師
　　　　　　王聖傑律師
上列被告因違反洗錢防制法等案件，經檢察官提起公訴（109 年
度偵字第25761 號）暨移送併辦辦（臺灣苗栗地方檢察署檢察官
110 年度少連偵字第40號），本院判決如下：
    主  文
乙○○犯如附表一所示之罪，各處如附表一所示之宣告刑及沒收
之諭知。應執行有期徒刑壹年陸月。
戊○○幫助犯詐欺取財罪，處有期徒刑參月，如易科罰金，以新
臺幣壹仟元折算壹日。
    事  實
一、乙○○明知將金融機構帳戶資料交給他人使用，常被利用為
    與財產有關之犯罪工具，而得預見他人利用其所提供之金融
    機構帳戶實行詐欺或其他財產犯罪，並可預見提領他人匯入
    其所提供金融帳戶內之來路不明款項後，再轉交與第三人之
    舉，極可能係他人收取詐騙所得款項，以掩飾詐騙所得去向
    、所在，仍基於不違背其本意之不確定故意，於民國109 年
    4 月8 日，與真實姓名年籍不詳LINE暱稱為「佩琪」、「長
    宏KT」及自稱為「林先生」之人共同意圖為自己不法所有及
    掩飾或隱匿特定犯罪所得之來源，基於詐欺取財、移轉特定
    犯罪所得之犯意聯絡，由乙○○先提供如附表一所示帳戶，
    嗣不詳詐欺集團成員即於附表一所示時間，以附表一所示方
    式詐欺附表一所示之人，致附表一所示之人陷於錯誤，遂於
    附表一所示時間，分別匯款如附表一所示金額至附表一所示
    帳戶，乙○○再依「長宏KT」指示，於附表一所示時間、地
    點接續自附表一所示帳戶內提領如附表一所示款項，復依「
    長宏KT」指示於附表一所示時間、地點，上繳提領之款項予
    「長宏KT」指定之「林先生」，以此方式掩飾或隱匿犯罪所
    得來源及去向，乙○○並因而取得附表一所示告訴人匯款金
    額之4 ％作為報酬。
二、戊○○明知依一般社會生活之通常經驗，可預見將金融帳戶
    提供予他人使用，可能幫助犯罪集團作為詐欺取財或其他財
    產犯罪之用，竟仍不違本意，基於幫助詐欺取財之不確定故
    意，於109 年4 月7 日12時53分至同年月10日12時間5 分前
    某時，以不詳方式將其所申設如附表二所示銀行帳戶之存摺
    、提款卡，交予不詳之詐欺集團成員使用。嗣該詐欺集團成
    員取得如附表二所示銀行帳戶後，即基於意圖為自己不法所
    有之詐欺取財犯意，於附表二所示時間，以附表二所示方式
    詐欺如附表二所示之人，使附表二所示之人陷於錯誤，匯款
    如附表二所示之金額至戊○○附表二所示帳戶後，旋遭附表
    二所示之詐欺集團成員於附表二所示時間提領附表二所示金
    額。
三、案經丁○○訴由新北市政府警察局蘆洲分局、甲○○訴由新
    北市政府警察局中和分局、己○○○訴由新北市政府警察局
    海山分局報告臺灣新北地方檢察署檢察官偵查起訴及臺灣苗
    栗地方檢察署檢察官移送併辦。
    理  由
一、證據能力有無之認定：
    本件認定事實所引用之傳聞證據，檢察官、被告乙○○、被
    告戊○○及其辯護人於本院準備程序均明示同意作為證據（
    見本院卷第248 至249 、227 頁），本院審酌該等證據作成
    時之情況，尚無顯不可信與不得作為證據之情形，亦無違法
    不當與證明力明顯過低之瑕疵，且與待證事實具關聯性，認
    為以之作為證據應屬適當，依刑事訴訟法第159 條之5 第1
    項規定，均有證據能力。至以下所引其餘非屬供述證據部分
    ，既不適用傳聞法則，復查無違法取得之情事存在，自應認
    同具證據能力。
二、認定本案犯罪事實之證據及理由：
  ㈠被告乙○○部分：
    訊據被告乙○○固坦承其有提供附表一所示帳戶予「佩琪」
    ，並依「長宏KT」指示於附表一所示時間、地點提領如附表
    一編號所示款項金額，惟矢口否認有何加重詐欺、洗錢犯行
    ，辯稱：其是求職被對方騙等語。經查：
  ⒈被告乙○○上開事實坦承之部分，除經被告乙○○於本院準
    備程序中自承在卷外（見本院卷第70、249 頁），並有證人
    即告訴人丁○○、甲○○、己○○○於警詢時之指證在卷可
    憑（見偵卷第25至27、29至32、33至35頁），復有證人即自
    稱「林先生」之邱鎮銨於警詢、偵訊中之證述附卷可稽（見
    少連偵70卷㈠第155 至160 頁、同卷㈢第67至71頁），且有
    聯邦商業銀行109 年6 月1 日聯業管（集）字第1091032382
    9 號函暨所覆被告乙○○帳號000000000000號帳戶之開戶資
    料及交易明細、國泰世華商業銀行存匯作業管理部109 年11
    月12日國世存匯作業字第1090174093號函暨所附被告乙○○
    之帳號000000000000號帳戶開戶資料及交易明細各1 份、被
    告乙○○與「佩琪」、「長宏KT」之Line對話紀錄擷圖各1
    份、告訴人己○○○之郵政跨行匯款申請書1 紙、告訴人丁○○之中國信託跨行匯款申請書、丁○○之詐騙電話來電紀
    錄及Line通話紀錄之翻拍畫面各1 件、告訴人甲○○109 年
    4 月9 日郵政跨行匯款申請書（匯入帳號000000000000）1
    張及其與詐騙集團之Line對話內容翻拍相片1 份、新北市政
    府警察局海山分局扣押筆錄、扣押物品目錄表（被告乙○○
    ）共1 份在卷可憑（見偵卷第73至90、295 至301 、121 至
    163 頁、少連偵70卷㈠第465 至499 頁、偵卷第165 至231
    、280 、282 、105 至107 、73、109 至118 、37至41頁）
    ，是就此部分事實，首堪認定。
  ⒉而按金融機構帳戶事關個人財產權益之保障，存戶之存摺、
    印章具專屬性及私密性，多僅限本人交易使用，縱偶有特殊
    情況而同意提供自己帳戶供他人匯入或提領款項者，亦必係
    與該他人具相當信賴關係，並確實瞭解其用途，並無任意交
    付予他人使用之理。且我國金融機構眾多，一般人均可自由
    至銀行申辦帳戶以利匯入、提領款項，依一般人之社會生活
    經驗，如將款項隨意匯入他人帳戶內，將有遭帳戶所有人提
    領一空招致損失之風險，故若帳戶內之款項來源正當，實無
    將款項匯入他人帳戶再委請該人代為提領後交付與己之必要
    ，是若遇刻意將款項匯入他人帳戶，再委託他人代為提領款
    項之情形，依一般人之社會生活經驗，即已心生合理懷疑所
    匯入之款項可能係詐欺所得等不法來源。況詐欺集團利用車
    手提領人頭金融機構帳戶款項，業經報章媒體多所披露，並
    屢經政府及新聞為反詐騙之宣導，是一般具有通常智識之人
    ，應均可知委由他人以臨櫃或至自動付款設備方式分別多次
    提領金融機構帳戶款項者，多係藉此取得不法犯罪所得，且
    隱匿金融機構帳戶內資金實際取得人之身分，以逃避追查。
  ⒊本案觀諸被告乙○○與上開詐欺集團間之對話紀錄，被告乙○○雖於初始確係詢問「佩琪」是否有代工可做，然經對方
    告知為「安聯投信電子交易平台」、「幣托交易所平台在線
    服務」，收集帳戶綁定交易所，交易產生之資金會匯入綁定
    帳戶內，再完成提領入金之工作，被告乙○○遂對上開工作
    提出質疑，並於詢問對方「這是合法的嗎」、「我要怎麼確
    認你們是合法的」、「算是人頭帳戶吧」、「感覺是詐騙」
    、「想確認是合法的吧」等情，有被告乙○○與「佩琪」、
    「長宏KT」間之LINE對話紀錄各1 份附卷足稽（見偵卷第12
    3 、125 、127 、165 頁），顯見被告乙○○對上開提供帳
    戶後再協助提領款項之工作可能係詐欺人頭帳戶或有違法之
    情已有預見，何況被告乙○○於本院自承其最高學歷為大學
    畢業，先前從事保險工作等情（見本院卷第366 、70頁），
    堪認其應具有相當之智識程度與一般社會生活通常經驗，尤
    對金融業務工作亦應有相當認識，且被告乙○○僅係於網路
    上尋找求職工作，其與「佩琪」、「長宏KT」等人並不認識
    ，渠等間毫無任何信任基礎，且現今持提款卡領款，甚為便
    利，已如前述，如有甘冒領款後可能遭侵吞之風險而不自行
    提款，反而大費周章徵人提領款項，僱用他人代為提款，該
    提領之款項來源係屬不法而涉財產犯罪，應可輕易查知。
  ⒋次按，刑法上之故意，可分為直接故意與不確定故意（間接
    故意），行為人對於構成犯罪之事實，明知並有意使其發生
    者，為直接故意；行為人對於構成犯罪事實，預見其發生而
    其發生並不違背其本意者，為間接故意。又刑法詐欺罪雖不
    處罰過失，然「有認識過失」與「不確定故意」二者對犯罪
    事實之發生，均「已有預見」，區別在於「有認識過失」者
    ，乃「確信」該事實不會發生，而「不確定故意」者，則對
    於事實之發生，抱持縱使發生亦「不在意」、「無所謂」之
    態度。查被告乙○○於本院準備程序中供稱其一開始會跟對
    方確認是否合法，係因一直覺得對方是詐欺集團，其一開始
    就認定對方是詐欺集團，但因其急著找工作，沒有想太多，
    也沒有查過對方所說的「安聯投信電子交易平台」、「幣托
    交易所」等詞（見本院卷第70頁），再以被告乙○○之工作
    模式為「長宏KT」指示被告乙○○前往提領款項，再指示被
    告將所領取之款項在特定地點交付「林先生」，並自行自所
    提領款項中抽取4 ％做為報酬，依此行為模式，顯係將單一
    提款行為刻意多段分工，以隱諱之方式安排由不同人進行，
    實與一般人提領款項流程相距甚遠，且被告乙○○上開工作
    內容僅係提領款項後轉交他人，即可因此獲得提領款項的4%
    做為報酬，此與其所付出勞力顯不相當之高額報酬，與一般
    工作薪資相較，顯然不成比例，實與常情不符。
  ⒌是以，被告乙○○不僅並未實際前往其所應徵工作之場所面
    試、到職，且「長宏KT」係要求被告乙○○領得款項後，再
    將款項交付給「長宏KT」指定之人，即可獲得提領款項之4
    ％做為報酬，依被告乙○○前述智識程度、一般社會生活通
    常經驗及其曾從事保險工作之相關金融業務工作經歷，應可
    自上開工作內容察覺其應徵之工作與常情有異而預見事涉詐
    欺等不法情事，是依前開事證，被告乙○○對上開不合乎常
    理之工作內容及條件，已預見係詐欺集團為詐騙後之取款行
    徑，卻仍願意負責出面提領款項之分工，而使該詐欺集團得
    以實際取得不法詐欺款項，被告主觀上確有與「佩琪」、「
    長宏KT」及「林先生」共同詐欺取財及洗錢之不確定故意之
    犯意聯絡，客觀上亦有領款及轉交之行為分擔，洵堪認定。
    被告乙○○徒以其係求職被騙等語置辯，實難為有利於被告
    乙○○之認定。
  ⒍至公訴意旨雖認被告乙○○係基於共同詐欺取財及洗錢之確
    定故意等詞。然查，本案係「長宏KT」指示被告乙○○於如
    附表一各編號所示時間，提領如附表一所示款項，並於扣除
    報酬後，依「長宏KT」之指示再交予「林先生」，以此方式
    為本案加重詐欺、洗錢犯行，而依前開事證所示，僅足認定
    被告乙○○主觀上係對其行為成為詐欺集團犯罪計畫之一環
    而促成犯罪既遂之結果予以容任，縱使其所提領之款項係詐
    欺集團詐欺所得，亦放任其發生而不違背其本意等事實，難
    認被告乙○○於本案中有何積極使詐欺取財犯罪發生之欲求
    ，自難推認被告乙○○本案係明知並有意使其發生而具直接
    故意，是公訴意旨就此部分，容有誤會，併此敘明。
  ⒎綜上，本案事證明確，被告乙○○犯行洵堪認定，應依法論
    科。
  ㈡被告戊○○部分：
    訊據被告戊○○固坦承附表二所示帳戶為其於109 年4 月6
    日所申辦，惟矢口否認有何幫助詐欺犯行，辯稱：其上開帳
    戶於申辦後遺失，當初申辦該帳戶係為方便房租匯款，因其
    記性不好，故將密碼寫在小張紙並與簿子放在一起，其把帳
    戶資料放在包包裡，包包壞很久了，是警察打電話給其才知
    道被列為警示帳戶等語；辯護人則為被告辯護稱被告戊○○
    於109 年2 月懷孕後，係因其配偶丙○○之建議下，方辦理
    附表二所示帳戶，以方便至附近統一超商門市處理被告戊○○之母親每月繳納房屋租金，被告戊○○上開帳戶係不慎遺
    失，且遍觀卷內資料，並無任何證據顯示被告戊○○有與詐
    欺集團成員接觸或往來，何況被告戊○○除上開帳戶外，尚
    有郵局、臺灣新光商業銀行、臺灣土地銀行帳戶，倘被告戊○○確有意提供帳戶予詐欺集團使用，應提供所有帳戶，以
    求獲得最大利益，足認被告戊○○非屬詐欺集團成員，亦無
    提供帳戶予詐欺集團作為人頭帳戶使用等詞。經查：
  ⒈被告戊○○於109 年4 月6 日申辦附表二所示帳戶，而附表
    二所示告訴人於附表二所示時間，遭不詳之詐欺集團成員以
    附表二所示方式誆騙而陷於錯誤，而於附表二所示時間匯款
    如附表二所示金額至被告戊○○上開帳戶，且均遭詐欺集團
    成員提領完畢等情，為被告戊○○於本院準備程序中所不爭
    執（見本院卷第228 頁），並有證人即告訴人甲○○於警詢
    時指證明確（見偵卷第29至32頁），復有中國信託商業銀行
    股份有限公司109 年5 月6 日中信銀字第109224839100448
    號函暨所附帳號000000000000號帳戶之開戶資料及交易明細
    共1 份、告訴人甲○○之109 年4 月9 日郵政跨行匯款申請
    書（匯入帳號000000000000）1 紙、告訴人甲○○與詐騙集
    團之Line對話內容翻拍相片1 份附卷可稽（見偵卷第61至68
    、69、109 至118 頁），是就此部分事實，首堪認定。
  ⒉被告戊○○於109 年4 月6 日開立附表二所示帳戶後，隨即
    於翌（7 ）日將開戶所存入之新臺幣（下同）1,000 元提領
    而出，上開帳戶餘額為0 元等情，為被告戊○○於本院準備
    程序中自承在卷（見本院卷第71頁），亦與上開帳戶交易明
    細所示相符（見偵卷第66頁），而被告戊○○前開提領現金
    1,000 元，致系爭帳戶餘額僅餘0 元，已與實務上一般幫助
    詐欺取財案件之行為人在交付帳戶提款卡時，將帳戶餘額在
    能提領之範圍內提領後，始交付帳戶於他人，以免自身之損
    失，亦即提供此種餘額所剩無幾之帳戶予他人使用者，係出
    於算計此舉對己所生財產損害程度甚微後，始輕率交付帳戶
    等情相符。
  ⒊又詐欺集團成員既知曉須利用他人之帳戶以逃避偵查機關之
    追查，倘係使用他人所遺失之帳戶資料，社會上一般正常之
    人如帳戶存摺、提款卡、印鑑等物品遭竊或遺失，必於發現
    後立即報警或向金融機構辦理掛失止付，於此情形詐欺集團
    成員極有可能因帳戶所有人掛失止付而無法提領，致使先前
    大費周章從事之詐欺犯罪行為，日後卻無法獲得任何利益，
    是此種詐欺集團使用人頭帳戶犯罪之類型，為確保所使用之
    帳戶不被停用，致使詐騙所得金額遭凍結，通常均係使用以
    金錢收購或來路明確之帳戶，以便其等能自由使用該等帳戶
    進行提款、轉帳等動作。
  ⒋被告戊○○雖於本院供稱係其配偶丙○○建議其辦理上開帳
    戶作為房租轉帳使用，其申辦後該帳戶即遺失，其係於109
    年4 月10日手機安裝之中國信託帳戶APP 收到120,000 元入
    帳通知時，就問其先生丙○○怎麼會有這筆錢，其正要出門
    時就有永和分局之女警致電表示銀行帳戶被警示，方知上開
    帳戶遺失等語（見本院卷第362 至363 頁），證人丙○○於
    本院審理時亦證述伊有建議戊○○申辦上開帳戶作為房租轉
    帳用，於109 年4 月10日戊○○發現手機內中國信託帳戶AP
    P 通知有款項匯入，伊與戊○○正要出門警察就致電說帳戶
    被警示，伊確定係109 年4 月10日就收到帳戶被警示之通知
    等詞（見本院卷第350 頁），而與被告戊○○前開供詞一致
    ，然告訴人甲○○係於109 年4 月10日11時51分許匯款至被
    告戊○○上開帳戶，告訴人甲○○係於同年月14日10時48分
    始至新北市政府警察局中和分局積穗派出所報案，並經該所
    於同日12時34分始通報警示金融機構等情，業據證人甲○○
    於警詢指證在卷（見偵卷第29至32頁），並有新北市政府警
    察局中和分局積穗派出所受理詐騙帳戶通報警示簡便格式表
    1 張附卷可稽（見少連偵70卷㈡第105 頁），是告訴人甲○○既係於109 年4 月14日始前往派出所報案，並由警員於當
    日通報上開帳戶為警示至金融機構，警員當於該日始知悉告
    訴人甲○○受騙及係匯入被告戊○○上開帳戶等情，實無可
    能於4 日前即同年月10日即致電被告戊○○通知上開帳戶遭
    金融機構列為警示帳戶，證人丙○○前開證詞與被告戊○○
    前開供詞相符一致，然核與卷內客觀事證未符，顯有袒護被
    告戊○○之情，是證人丙○○上開所為證詞之憑信性，已有
    可疑。
  ⒌再查，被告戊○○上開帳戶資料為另案被告張瑋仁所持，而
    張瑋仁另案係依謝賀名之指示在高雄市○○區○○路00號土
    地銀行鳳山分行自動提款機於附表二所示時間提領如附表二
    所示金額（即該判決附表編號24部分）等情，有臺灣高雄地
    方法院109 年度訴字第551 、670 、671 號判決1 份在卷可
    憑（見本院卷第309 至328 頁），而被告戊○○於本院審理
    時既供稱其申辦上開帳戶至發現該帳戶遺失，其沒有去過高
    雄或其他縣市等詞（見本院卷第364 頁），則被告戊○○在
    新北市申辦上開帳戶，而上開帳戶資料嗣遭他人於高雄市持
    以提領附表二所示款項，倘非被告戊○○自行以不詳方式交
    付上開帳戶資料，依前開說明，詐欺集團成員實無可能持該
    輾轉所取得而為其無從掌控之帳戶，作為詐欺所得後款項匯
    入之帳戶，再觀諸附表二所示告訴人甲○○於附表二所示時
    間匯入款項於上開帳戶後，遂遭另案被告張瑋仁於密接時間
    內陸續提領一空，亦足證明被告戊○○前揭帳戶確已為詐欺
    集團所能任意控制，並確信該帳戶不致為被告戊○○隨時辦
    理掛失止付，顯見詐欺集團成員對於使用被告戊○○上開帳
    戶及提款卡，實有相當之把握，亦可推認係因被告戊○○主
    動提供前揭帳戶之提款卡及密碼予他人使用所致。凡此均足
    證本案詐欺集團所使用被告戊○○之上開帳戶，並非竊取或
    拾得，乃係經由被告戊○○交付系爭帳戶之提款卡、密碼，
    並同意使用而得，應堪認定。被告戊○○前詞辯稱其係遺失
    等詞，無足採信。
  ⒍末按，刑法之故意犯，可分為直接故意與不確定故意，所謂
    不確定故意即指行為人對於構成犯罪之事實，預見其發生而
    其發生並不違反其本意，刑法第13條第2 項定有明文，是被
    告若對於他人可能以其所交付之帳戶，進行詐欺取財之犯罪
    行為，已預見其發生而其發生並不違反其本意，則其自仍應
    負相關之罪責。次按，在金融機構開設帳戶、請領存摺及提
    款卡乃針對個人身分社會信用而予以資金流通，具有強烈屬
    人性，且金融帳戶為個人理財工具，存摺、提款卡亦攸關個
    人財產權益保障，專有性甚高，除非本人或與本人親密關係
    者，難認有何理由可自由流通使用，一般人亦有妥為保管及
    防止他人任意使用之認識，縱於特殊情況偶需交付他人使用
    ，則必深入瞭解用途及合理性始予提供。蓋若由不明人士使
    用且未加以闡明正常用途，極易遭利用於財產相關之犯罪工
    具，此乃一般人於日常生活之認知及容易體察之常識。衡諸
    被告戊○○自承其具有高中畢業之教育程度（見本院卷第36
    6 頁），顯見具有相當之智識程度，應可預見交付其所有上
    開銀行帳戶之提款卡、密碼予不詳姓名、年籍之人，實有可
    能他人利用作為詐騙被害人之匯款工具，然被告戊○○雖已
    預見上情，卻對此一可能之危害漠不關心，仍率然將上開帳
    戶之提款卡、密碼交予他人任意使用，致使上開帳戶終被利
    用為犯詐欺取財罪之人頭帳戶使用，是被告戊○○顯有縱使
    有人以其上開帳戶，實施詐欺取財等不法犯行，亦不違背其
    本意之不確定故意。
  ⒎綜上所述，本件事證明確，被告戊○○前揭幫助詐欺之犯行
    ，堪以認定，應予依法論科。
三、論罪科刑：
  ㈠關於罪名及罪數：
  ⒈被告乙○○部分：
  ⑴被告乙○○於警詢時已供陳上開詐欺集團成員有綽號為「佩
    琪」、「長宏KT」、「林先生」等詐欺集團成員等語（見偵
    卷第12至23頁、少連偵70卷㈠第229 至233 頁），足認被告
    主觀上已知悉所參與之詐欺集團有3 人以上，而構成刑法第
    339 條之4 第1 項第2 款三人以上共同犯詐欺取財罪；另依
    洗錢防制法第3 條第1 款之規定，最輕本刑為6 月以上有期
    徒刑以上之罪，係屬洗錢防制法所稱之特定犯罪，而被告就
    附表所犯刑法第339 條之4 第1 項之罪之法定刑為1 年以上
    7 年以下有期徒刑，核屬洗錢防制法第3 條第1 款所定義之
    特定犯罪，而被告與其所屬詐欺集團為製造金流斷點且阻撓
    嗣後特定犯罪之刑事偵查追訴，由詐欺集團成員先交付被告
    領取款項所用之金融帳提款卡，再由被告負責提領詐欺款項
    並交予以其他真實姓名年籍不詳之詐欺集團成員，以此方式
    隱匿特定犯罪所得之來源及去向，自與洗錢防制法第2 條第
    2 款之洗錢行為相符，而觸犯同法第14條第1 項之一般洗錢
    罪。
  ⑵是核被告乙○○如附表一所為，均係犯刑法第339 條之4 第
    1 項第2 款之以上共同詐欺取財罪、洗錢防制法第14條第1
    項之一般洗錢罪。被告乙○○與綽號「佩琪」、「長宏KT」
    、「林先生」等詐欺集團成員間就附表一所示犯行，均具有
    犯意聯絡及行為分擔，為共同正犯。附表一「告訴人」欄所
    示之人，因遭詐欺而多次匯款至各編號所示帳戶，或附表所
    示被告就同一告訴人匯款至各編號所示帳戶內之款項，有多
    次提領而經被告多次收取款項之情形，此部分均係被告及其
    所屬詐欺集團基於單一之犯意，以數個提款、收款之舉動接
    續進行，而各侵害單一告訴人或被害人之財產法益，在時間
    、空間上有密切關係，依一般社會健全觀念，各行為之獨立
    性極為薄弱，難以強行分開，在刑法評價上，以視為一個舉
    動之接續施行，合為包括之一行為予以評價，較為合理，屬
    接續犯，而為包括之一罪。
  ⑶被告乙○○就附表一所犯三人以上共同詐欺取財罪、一般洗
    錢罪，均屬一行為而同時觸犯數罪名，為想像競合犯，皆應
    分別從一重之刑法第339 條之4 第1 項第2 款之三人以上共
    同詐欺取財罪處斷。被告乙○○就附表一所示各次所為三人
    以上共同詐欺取財罪，告訴人均不相同，所侵害法益有異，
    犯意各別，行為互殊，應予分論併罰。
  ⑷另臺灣苗栗地方檢察署檢察官110 年度少連偵字第40號移送
    併辦意旨書之附表所示被告乙○○為加重詐欺取財及洗錢犯
    行部分，與本案被告經起訴之如附表一所示犯行，犯罪事實
    同一，本院自應予併審究，附此敘明。
  ⒉被告戊○○部分：
    按刑法上之幫助犯，係指以幫助之意思，對於正犯資以助力
    ，而未參與實施犯罪之行為者而言。被告戊○○將附表二所
    示銀行帳戶資料交予他人，容任他人以之為詐欺取財工具，
    係基於幫助他人詐欺取財之犯意，所為提供帳戶之行為係屬
    刑法詐欺取財罪構成要件以外之行為，是核被告戊○○所為
    ，係犯刑法第30條第1 項、第339 條第1 項之幫助詐欺取財
    罪。另被告戊○○幫助他人犯罪，為幫助犯，爰依刑法第30
    條第2 項規定按正犯之刑減輕之。
  ㈡關於量刑：
    爰以行為人之責任為基礎，審酌被告乙○○正值青壯，未尋
    以一般正常謀職管道，反提供自己帳戶予詐欺集團，並協助
    提領款項而與詐欺集團共同遂行詐騙行為，以牟取不法報酬
    ，且詐騙所得之款項流向難以查緝，手段可議，被告戊○○
    亦可預見任意提供個人專屬性極高之金融帳戶資料予他人，
    將間接助長詐欺集團詐欺他人財產之犯罪，造成告訴人受有
    金錢損失，並使執法人員難以追查該詐騙集團之真實身分，
    竟漠視該危害發生之可能性，率然提供上開銀行帳戶之提款
    卡、密碼交予詐欺集團成員，危害交易秩序與社會治安，被
    告乙○○、黃怡庭前開所為均不足取，而皆應予非難；復衡
    酌被告乙○○、戊○○分別參與詐欺集團詐欺取財犯行之犯
    罪參與程度、附表一、二所示告訴人分別所受財產上損害之
    程度等犯罪情節及犯罪所生危害；另考量被告乙○○、黃怡
    庭自始均否認犯行之犯後態度，又被告乙○○、黃怡庭雖均
    表示有意願與告訴人調解以賠償損害，惟因告訴人於調解期
    日均未到庭以致未能進行調解等節，有本院報到單1 份附卷
    可稽（見本院卷第329 頁），兼衡以被告乙○○、黃怡庭前
    均未有經科刑判決之前案紀錄，有臺灣高等法院被告前案紀
    錄表2 份在卷可憑（見本院卷第15、16頁），堪認素行良好
    ；再佐以被告乙○○、戊○○於本院審理時自承最高學歷為
    大學畢業、高中畢業之智識程度，被告乙○○目前從事營造
    業，未婚，經濟狀況尚可，須扶養父親，被告黃怡庭現為家
    館，已婚，經濟狀況尚可，須扶養其未成年子女之家庭狀況
    及經濟情形等各項情狀，就被告乙○○分別量處如附表一各
    編號所示之刑，並定應執行刑如主文所示，就被告戊○○則
    量處如主文所示之刑，及諭知易科罰金之折算標準，以資儆
    懲。
四、沒收：
  ㈠被告乙○○就本案如附表一所示各次犯行，取得領取款項金
    額之4 ％作為報酬等情，業據被告乙○○於偵訊時坦承在卷
    （見偵卷第262 頁），是就附表一「被告報酬」欄所示被告
    乙○○所取得之報酬，分別為其本案之犯罪所得（計算方法
    ：被告乙○○提領金額低於各告訴人匯款金額部分，則以實
    際提領金額乘以4 ％計算其犯罪所得，若提領金額高於各告
    訴人匯款金額，則以各告訴人匯款金額乘以4 ％計算其犯罪
    所得），雖未扣案，皆應依刑法第38條之1 第1 項規定，在
    各該犯罪之主文項下宣告沒收，並依同條第3 項規定，同時
    諭知於全部或一部不能沒收或不宜執行沒收時，追徵其價額
    。
  ㈡扣案之聯邦銀行提款卡、國泰世華提款卡各1 張，雖均為被
    告乙○○所有，且為供本案提領詐欺款項之犯罪所用，然上
    開提款卡本身價值低微，單獨存在亦不具刑法上之非難性，
    倘予沒收或追徵，除另使刑事執行程序開啟之外，對於犯罪
    行為之不法、罪責評價並無影響，且對於預防及遏止犯罪之
    助益不大，欠缺刑法上重要性，是本院認該等物品並無沒收
    或追徵之必要，爰不予宣告沒收或追徵。又扣案之國泰世華
    存簿、聯邦銀行存簿、臺灣銀行存簿各1 本、臺灣銀行提款
    卡1 張，雖為被告所有，然與本案詐欺取財犯行之實行不具
    有本質上之直接關係，亦非違禁物，爰均不予宣告沒收，併
    此敘明。
據上論斷，應依刑事訴訟法第299 條第1 項前段，洗錢防制法第
14條第1 項，刑法第11條、第28條、第339 條之4 第1 項第2 款
、第30條、第339 條第1 項、第55條、第41條第1 項前段、第51
條第5 款、第38條之1 第1 項、第3 項，刑法施行法第1 條之1
第1 項，判決如主文。
本案經檢察官江祐丞提起公訴、檢察官姜永浩移送併辦，檢察官
顏汝羽到庭執行職務。
中    華    民    國   110    年    11    月    26    日
                  刑事第七庭  審判長法  官  彭全曄
 
                                    法  官  劉思吟      
 
                                    法  官  白承育
上列正本證明與原本無異。
如不服本判決，應於判決送達後20日內敘明上訴理由，向本院提
出上訴狀 (應附繕本) ，上訴於臺灣高等法院。其未敘述上訴理
由者，應於上訴期間屆滿後20日內向本院補提理由書「切勿逕送
上級法院」。
                                    書記官  馬韻凱                                        
中　　華　　民　　國　 110　　年　　12　　月　　6 　　日
附表一：
┌──┬──────────────────────────────────────────────────────────────────────────┬────────────┐
│    │                      犯                   罪                        事                             實                                              │                        │
│    ├───┬──────────────┬────────┬───────┬──────┬─────────────┬─────────┬───────┤                        │
│    │      │                            │                │              │            │提領方式及金額（新臺幣，超│                  │              │                        │
│    │      │                            │                │              │            │過告訴人匯入款項部分，以實│                  │被告報酬（新臺│ 罪  名  及  宣  告  刑 │
│編號│告訴人│      詐騙方式及時間        │告訴人匯款時間／│   匯入帳戶   │  提領時間  │際匯入款項為準，不足部分則│ 提領後之交款經過 │幣，小數點以下│                        │
│    │      │                            │金額（新臺幣）  │              │            │以實際提領金額為準）。    │                  │四捨五入）    │                        │
├──┼───┼──────────────┼────────┼───────┼──────┼─────────────┼─────────┼───────┼────────────┤
│ 1  │丁○○│由不詳詐欺集團成員於109 年4 │109 年4 月9 日12│乙○○之聯邦商│109 年4 月9 │臨櫃提款288,000 元。      │㈠於109 年4 月9 日│6,000元。     │乙○○犯三人以上共同詐欺│
│    │      │月9 日9 時47分許，致電丁○○│時許／150,000 元│業銀行臺北分行│日12時55分許│                          │  13時17分許，在新│              │取財罪，處有期徒刑壹年貳│
│    │      │佯稱係其女兒，並稱急需款項清│。              │帳號0000000000│。          │                          │  北市板橋區文化路│              │月。未扣案之犯罪所得新臺│
│    │      │償債務，致丁○○陷於錯誤，而│                │41號帳戶。    ├──────┼─────────────┤  1 段11號之板橋分│              │幣陸仟元沒收，於全部或一│
│    │      │依指示匯款如右列所示金額。  │                │              │109 年4 月9 │ATM 接續提款30,000元、30  │  行板信商業銀行對│              │部不能沒收或不宜執行沒收│
│    │      │                            │                │              │日12時55分後│,000元、12,000元。        │  面交款與「林先生│              │時，追徵其價額。        │
│    │      │                            │                │              │至同日18時6 │                          │  」。            │              │                        │
│    │      │                            │                │              │分前某時。  │                          │㈡於109 年4 月9 日│              │                        │
│    │      │                            │                │              │            │                          │  1 8 時6 分許，在│              │                        │
│    │      │                            │                │              │            │                          │  新北市板橋區長江│              │                        │
│    │      │                            │                │              │            │                          │  路1 段105 巷之「│              │                        │
│    │      │                            │                │              │            │                          │  文強長江停車場」│              │                        │
│    │      │                            │                │              │            │                          │  交款與「林先生」│              │                        │
│    │      │                            │                │              │            │                          │  。              │              │                        │
├──┼───┼──────────────┼────────┼───────┼──────┼─────────────┼─────────┼───────┼────────────┤
│ 2  │甲○○│由不詳詐欺集團成員於109 年4 │109 年4 月9 日11│同上。        │同上        │同上。                    │同上。            │6,000 元。    │乙○○犯三人以上共同詐欺│
│    │      │月7 日某時，致電甲○○佯稱係│時33分許／150,00│              │            │                          │                  │              │取財罪，處有期徒刑壹年貳│
│    │      │其姪子，並稱因手頭緊，欲借款│0元。           │              │            │                          │                  │              │月。未扣案之犯罪所得新臺│
│    │      │繳納保證金，致甲○○陷於錯誤│                │              │            │                          │                  │              │幣陸仟元沒收，於全部或一│
│    │      │，而依指示匯款如右列所示金額│                │              │            │                          │                  │              │部不能沒收或不宜執行沒收│
│    │      │。                          │                │              │            │                          │                  │              │時，追徵其價額。        │
├──┼───┼──────────────┼────────┼───────┼──────┼─────────────┼─────────┼───────┼────────────┤
│ 3  │劉李春│由不詳詐欺集團成員於109 年4 │109 年4 月9 日15│乙○○之國泰世│109 年4 月9 │㈠ATM提領100,000元。      │於109 年4 月9 日18│4,800 元。    │乙○○犯三人以上共同詐欺│
│    │蘭    │月8 日11時許，致電己○○○佯│時許／150,000 元│華商業銀行帳號│日15時許後至│㈡轉帳30,000元至其上開聯邦│時6 分許，在新北市│              │取財罪，處有期徒刑壹年貳│
│    │      │稱係其女兒，並稱因投資股票失│。              │000000000000號│同日18時6 分│  銀行帳戶，再自該帳戶提款│板橋區長江路1 段10│              │月。未扣案之犯罪所得新臺│
│    │      │利，急需款項周轉，致己○○○│                │帳戶。        │前某時。    │  提款20,000元。          │5 巷之「文強長江停│              │幣肆仟捌佰元沒收，於全部│
│    │      │陷於錯誤，而委託其阿姨陳星妹│                │              │            │                          │車場」交款與「林先│              │或一部不能沒收或不宜執行│
│    │      │匯款如右列所示金額。        │                │              │            │                          │生」。            │              │沒收時，追徵其價額。    │
└──┴───┴──────────────┴────────┴───────┴──────┴─────────────┴─────────┴───────┴────────────┘
附表二：
┌──┬───┬────┬─────────────┬───────┬───────┬─────────────┬────────────┐
│編號│告訴人│詐騙時間│         詐騙方式         │  匯款時間    │金額（新臺幣）│        匯入帳戶          │提領方式及金額（新臺幣）│
├──┼───┼────┼─────────────┼───────┼───────┼─────────────┼────────────┤
│ 1  │甲○○│109 年4 │由不詳詐欺集團成員致電江碧│109 年4 月10日│120,000元。   │戊○○之中國信託商業銀行民│另案被告張瑋仁於109 年4 │
│    │      │月7 日某│珠佯稱係其姪子，並稱因手頭│11時51分許。  │              │安分行帳號000000000000號帳│月10日12時36分、37分09秒│
│    │      │時。    │緊，欲借款繳納保證金，致江│              │              │戶。                      │、45秒、38分、39分許，接│
│    │      │        │碧珠陷於錯誤，而依指示匯款│              │              │                          │續提領20,000元共5 次，同│
│    │      │        │如右列所示金額。          │              │              │                          │日12時40分許提領19,000元│
│    │      │        │                          │              │              │                          │1 次。                  │
└──┴───┴────┴─────────────┴───────┴───────┴─────────────┴────────────┘
附錄本案論罪科刑法條全文：
刑法第339條
意圖為自己或第三人不法之所有，以詐術使人將本人或第三人之
物交付者，處5 年以下有期徒刑、拘役或科或併科50萬元以下罰
金。
以前項方法得財產上不法之利益或使第三人得之者，亦同。
前二項之未遂犯罰之。
刑法第339條之4
犯第三百三十九條詐欺罪而有下列情形之一者，處一年以上七年
以下有期徒刑，得併科一百萬元以下罰金：
一、冒用政府機關或公務員名義犯之。
二、三人以上共同犯之。
三、以廣播電視、電子通訊、網際網路或其他媒體等傳播工具，
    對公眾散布而犯之。
前項之未遂犯罰之。
洗錢防制法第2條
本法所稱洗錢，指下列行為：
一、意圖掩飾或隱匿特定犯罪所得來源，或使他人逃避刑事追訴
    ，而移轉或變更特定犯罪所得。
二、掩飾或隱匿特定犯罪所得之本質、來源、去向、所在、所有
    權、處分權或其他權益者。
三、收受、持有或使用他人之特定犯罪所得
洗錢防制法第14條
有第二條各款所列洗錢行為者，處七年以下有期徒刑，併科新臺
幣五百萬元以下罰金。
前項之未遂犯罰之。
前二項情形，不得科以超過其特定犯罪所定最重本刑之刑。